【裁判字號】    98,台上,2752
【裁判日期】    980521
【裁判案由】    違反毒品危害防制條例
【裁判全文】
最高法院刑事判決            九十八年度台上字第二七五二號
上  訴  人  甲○○
                    巷62號（現於台灣高雄監獄執行中）
上列上訴人因違反毒品危害防制條例案件，不服台灣高等法院高
雄分院中華民國九十八年三月四日第二審判決（九十七年度上訴
字第二０三八號，起訴案號：台灣高雄地方法院檢察署九十七年
度毒偵字第五九五八號），提起上訴，本院判決如下：
    主  文
上訴駁回。
    理  由
按刑事訴訟法第三百七十七條規定，上訴於第三審法院，非以判
決違背法令為理由，不得為之。是提起第三審上訴，應以原判決
違背法令為理由，係屬法定要件。如果上訴理由書狀並未依據卷
內訴訟資料，具體指摘原判決不適用何種法則或如何適用不當，
或所指摘原判決違法情事，顯與法律規定得為第三審上訴理由之
違法情形，不相適合時，均應認其上訴為違背法律上之程式，予
以駁回。本件上訴人甲○○上訴意旨略以：原判決既認上訴人於
警方持搜索票搜索是否販賣海洛因之事證未果，尚不知上訴人施
用海洛因之犯行時，上訴人即主動向警員坦承施用海洛因並接受
裁判之情，業經警員岑慶祥結證在卷，堪認上訴人符合自首之要
件；且上訴人於原審上訴理由亦指摘第一審未依自首規定減刑為
不當。雖刑法第六十二條關於自首減刑之規定，已修法為得減輕
其刑，而為事實審法院自由裁量之事項；但第一審未予上訴人減
刑，又未於判決中說明有關刑法第六十二條之部分。經上訴人於
原審上訴後，原審應依法撤銷第一審判決，另行改判；乃原審竟
駁回上訴人之上訴，自有違法云云。
惟查原判決依憑上訴人之自白，高雄縣政府警察局湖內分局毒品
案件嫌犯代號與真實姓名對照表、台灣檢驗科技公司民國九十七
年七月十五日濫用藥物尿液檢驗報告、台灣高雄地方法院檢察署
刑案資料查註紀錄表、台灣高等法院被告前案紀錄表及台灣高雄
地方法院被告院內索引卡紀錄表等證據資料，資以認定上訴人有
原判決事實欄所記載之犯罪事實，因而維持第一審關於論處上訴
人施用第一級毒品罪刑（累犯，處有期徒刑九月）之判決，駁回
上訴人在第二審之上訴，已詳述其所憑之證據及理由。原判決所
為論述，核與卷證資料相符，從形式上觀察，並無違背法令之情
形。按認事採證、證據之取捨及證據證明力之判斷，俱屬事實審
法院之職權，苟無違背證據法則，自不能指為違法。又修正後刑
法第六十二條前段規定：對於未發覺之罪自首而受裁判者，得減
輕其刑。本件上訴人經警於九十七年六月二十七日持搜索票至其
住處搜索有關其是否販賣海洛因之事證未果，尚不知悉其施用海
洛因之犯行時，上訴人固主動向承辦前開搜索事宜之員警自首施
用海洛因，並接受裁判，其行為構成自首。惟刑法第六十二條前
段既規定自首得減輕其刑，則是否減輕其刑，事實審法院本得依
職權自由裁量。苟於量刑時，已以行為人之責任為基礎，並斟酌
刑法第五十七條各款所列情狀，而未逾越法定範圍，又未濫用其
職權，縱未減輕其刑，仍不得遽指為違法。原判決既已說明：上
訴人上訴意旨雖主張其就本件施用毒品案係屬自首，第一審判決
未予減輕其刑，而有未當云云，然刑法第六十二條關於自首減刑
之規定，已由修正前「應減輕其刑」，修正為「得減輕其刑」，
修正後自首之減輕與否，事實審法院本有自由裁酌之權，因而，
第一審未予減輕其刑，自無違法可言，上訴人執此指摘第一審判
決不當，為無理由等語。原判決未予減輕其刑，所為論斷，不得
指為違法。上訴人上訴意旨主張原判決有理由不備、理由矛盾之
違法云云，核係對原審取捨證據與自由判斷證據證明力之職權行
使及原判決理由已經說明之事項，徒以自己之說詞，泛指其為違
法，並非適法之第三審上訴理由，其上訴違背法律上之程式，應
予駁回。
據上論結，應依刑事訴訟法第三百九十五條前段，判決如主文。
中    華    民    國  九十八  年    五    月  二十一  日
                      最高法院刑事第二庭
                          審判長法官  莊  登  照
                                法官  許  錦  印
                                法官  蘇  振  堂
                                法官  蕭  仰  歸
                                法官  林  立  華
      本件正本證明與原本無異
                                      書  記  官
中    華    民    國  九十八  年    五    月  二十五  日
                                                      Ｑ


司法院資訊處製作；財團法人民間司法改革基金會備份。
